【裁判字號】    98,交聲,1683
【裁判日期】    981217
【裁判案由】    聲明異議
【裁判全文】
臺灣彰化地方法院交通事件裁定        98年度交聲字第1683號
原處分機關
即移送機關  交通部公路總局臺中區監理所彰化監理站
異  議  人
即受處分人  甲○○
上列受處分人因違反道路交通管理處罰條例案件，對於交通部公
路總局臺中區監理所彰化監理站民國98年11月18日所為之處分（
彰監四字第裁64-I00000000號裁決書），聲明異議，本院裁定如
下：
    主  文
原處分撤銷。
甲○○汽車駕駛人，駕駛汽車經測定酒精濃度超過規定標準，處
罰鍰新臺幣壹萬伍仟元，並應接受道路交通安全講習。
    理  由
一、原處分機關略以：異議人即受處分人甲○○於98年11月17日
    下午10時20分許，騎乘車牌號碼395-CRD號重型機車，行經
    彰化縣彰化市○○路與忠孝街口處，因有酒後駕車，經警方
    攔檢實施酒測，測得呼氣酒精濃度達每公升0.33毫克，超過
    規定標準之違規事由，為警當場掣單舉發，嗣原處機關依道
    路交通管理處罰條例第35條第1項第1款、第24條第1項第2款
    規定，裁處受處分人罰鍰新臺幣15,000元（罰鍰已繳納完畢
    ），吊扣駕駛執照12個月，並施以道安講習之處分。
二、聲明異議意旨略以：異議人因酒後騎乘機車而違規，需吊扣
    駕照，惟其並無機車駕照，原處分機關仍裁處吊扣其汽車駕
    照，懇請鈞院另為處分，為此提出本件聲明異議等語。
三、按汽車駕駛人飲用酒類或其他類似物後，其吐氣所含酒精濃
    度超過每公升0.25毫克者，不得駕車，道路交通安全規則第
    114條第2款定有明文。又汽車駕駛人，駕駛汽車經測試檢定
    酒精濃度超過規定標準者，處新臺幣15,000元以上60,000元
    以下罰鍰，並當場移置保管其車輛及吊扣其駕駛執照1 年，
    復應接受道路交通安全講習，道路交通管理處罰條例第35條
    第1項第1款、第24條第1項第2款亦分別定有明文。再按道路
    交通管理處罰條例第68條業於94年12月14日修正，並自95年
    3月1日施行，修正前該條文規定：「汽車駕駛人，因違反本
    條例及道路交通安全規則之規定，受吊扣或吊銷駕駛執照處
    分時，吊扣或吊銷其持有各級車類之駕駛執照」；修正後該
    條文規定：「汽車駕駛人，因違反本條例及道路交通安全規
    則之規定，受吊銷駕駛執照處分時，吊銷其持有各級車類之
    駕駛執照」。查該條文修正前，其原提案修正條文為：「汽
    、機車駕駛人，因違反本條例及道路交通安全規則之規定，
    受吊扣或吊銷駕駛執照處分時，吊扣或吊銷其違法或違規當
    時所駕駛車輛之駕駛執照」；立法理由略以：「原條文將違
    法或違規駕駛人所持有各級車類之駕駛執照一併吊扣或吊銷
    ，失之過酷，影響人民工作及生活甚鉅，爰修正之」等語。
    而最後通過之修正條文，係將道路交通管理處罰條例第68條
    原有條文中之「吊扣或」三字刪除。則參照上開立法理由及
    立法經過，依修正後之條文，上開規定受「吊銷駕照」處分
    者，仍維持吊銷駕駛人持有各級車類之駕駛執照，至於受「
    吊扣駕照」處分者，則僅「吊扣」其違法或違規當時所駕駛
    車輛之駕駛執照，不再吊扣其持有各級車類之駕駛執照（臺
    灣高等法院暨所屬法院97年法律座談會刑事類提案第40號研
    討結果參照）。
四、經查：
  (一)本件受處分人酒後騎乘車牌號碼395-CRD號重型機車，於98
    年11月17日下午10時20分許，行經彰化市○○路與忠孝街口
    處，為警攔停實施酒測，測得其呼氣酒精濃度為每公升0.33
    毫克，超過規定標準，經警當場掣單舉發，嗣原處分機關即
    交通部公路總局臺中區監理所彰化監理站於98年11月18日以
    彰監四字第裁64-I00000000號裁決書，裁處受處分人罰鍰15
    ,000 元（罰鍰已繳納完畢），吊扣駕駛執照12個月，並施
    以道路交通安全講習等情，為受處分人所不爭執，並有彰化
    縣警察局舉發違反道路交通管理事件通知單及上開裁決書各
    1紙在卷可稽，是受處分人於上開時、地，有騎乘重機車經
    測試檢定酒精濃度超過規定標準之違規行為，堪以認定。
  (二)本件受處分人之違規行為係發生於98年11月17日，自應依修
    正後道路交通管理處罰條例第68條之規定裁處。而依修正後
    道路交通管理處罰條例第68條之規定，既將「吊扣」等字刪
    除，依前揭說明，駕駛人受吊扣駕駛執照處分時，自不得再
    吊扣受處分人所持有各級車類之駕駛執照，僅能吊扣其違法
    或違規當時所駕駛車輛之駕駛執照，故原處分機關於作成吊
    扣駕駛執照處分時，應就行為人所應吊扣之駕駛執照種類予
    以限定，始符合依法行政原則及修法本旨。查受處分人於本
    件違規當時僅持有大貨車普通駕駛執照，並未持有重型機車
    執照，有汽車駕照基本資料查詢1紙在卷可按，而受處分人
    既係騎乘重型機車違反道路交通管理處罰條例第35條第1項
    第1款之規定，揆諸前揭法律規定及說明意旨，原處分機關
    依法即僅能吊扣其重型機車駕駛執照，並無得吊扣受處分人
    持有他級駕駛執照之依據，自不得因受處分人無重型機車駕
    照可供吊扣，即吊扣其持有之他級駕駛執照（即大貨車普通
    駕駛執照）以代之，是原處分機關就此吊扣駕駛執照部分之
    裁處，已難謂係適法之處分。又上開處置方式，雖可能產生
    無照駕駛或駕駛執照經吊銷、註銷之駕駛人，反而較有照駕
    駛之駕駛人得受有毋需吊扣駕駛執照處罰利益之疑慮，然行
    政行為，採取之方法所造成之損害不得與欲達成目的之利益
    顯失均衡，為行政程序法第7條第3款所明定，本件受處分人
    目前並無重型機車駕駛執照可供吊扣，原處分機關因此吊扣
    受處分人之大貨車普通駕駛執照，雖可達成完全杜絕異議人
    將來繼續酒醉駕車之目的，惟亦同時造成剝奪受處分人駕駛
    普通大貨車之結果，對其生活影響甚大，甚而危及其就業謀
    生問題，此所造成之損害，與欲達成目的之利益（限制受處
    分人騎乘重型機車，以預防酒醉騎乘重型機車所造成之危害
    ）顯失均衡，復與前揭道路交通管理處罰條例第68條之修法
    意旨亦不相符合，益見其處分違法之處，自有未恰。
五、綜上所述，本件受處分人有酒精濃度超過規定標準之違規行
    為，事證明確，原處分機關就此部分認定應依道路交通管理
    處罰條例第35條第1項第1款、第24條第1項第2款裁處受處分
    人罰鍰15,000元，施以道安講習部分，固無違誤；惟就裁處
    『吊扣』駕駛執照部分，因受處分人並無重型機車駕駛執照
    可供吊扣，此與上揭新修正之道路交通管理處罰條例第68條
    規定意旨，尚屬不符。原裁決既有瑕疵，本件異議為有理由
    ，自應由本院將此部分之處分撤銷。又本件受處分人就原處
    分裁處罰鍰及施以道安講習部分，雖未聲明異議，然因酒後
    駕車僅有一交通違規行為，且有關其處罰效果之罰鍰、吊扣
    駕駛執照與施以道路交通安全講習等與該交通違規行為是否
    存在，均無從分離，本院自應就原處分全部加以審理（臺灣
    高等法院暨所屬法院98年法律座談會刑事類提案第23號研討
    結果參照）。從而，本件經異議之部分既有理由，原處分即
    應予以撤銷，並諭知如主文第二項所示之處罰。至受處分人
    並未考領合格之重型機車駕駛執照，已如前述，則其是否因
    此有未領駕駛執照駕駛機器腳踏車之違規行為，自應由原處
    分機關另為適法之處理，附此敘明。
據上論斷，應依道路交通管理處罰條例第87條第2 項，道路交通
案件處理辦法第20條，裁定如主文。
中    華    民    國    98    年    12    月    17    日
                  交通法庭        法  官  黃玉齡
以上正本證明與原本無異。
如不服本裁定，應於裁定送達後5日內向本院提出抗告狀 (須附
繕本 )。
中    華    民    國    98    年    12    月    17    日
                                  書記官  黃鏽金


司法院資訊處製作；財團法人民間司法改革基金會備份。
